臺灣高等法院刑事裁定
111年度抗字第1794號
抗  告  人
即  受刑人  蔡智傑



上列抗告人即受刑人因聲請定其應執行刑案件，不服臺灣新北地
方法院中華民國111年10月13日111年度聲字第2744號裁定（聲請
案號：臺灣新北地方檢察署111年度執聲字第2026號、111年度執
字第8143號），提起抗告，本院裁定如下：
    主  文
抗告駁回。                                              
    理  由
一、原裁定意旨略以：抗告人即受刑人蔡智傑（下稱抗告人）因
    犯如附表所示各罪，業經判處如附表所示之刑，均確定在案
    。其中如附表編號4至編號6所示之罪宣告刑得易科罰金或易
    服社會勞動，餘則均不得易科罰金或易服社會勞動，茲受刑
    人無聲請易科罰金或易服社會勞動之意願，並請求檢察官將
    其得易科罰金或易服社會勞動之罪，與不得易科罰金或易服
    社會勞動之罪，聲請定應執行之刑，有定刑聲請切結書1份
    在卷可憑，核與刑法第50條第2項之規定尚無不符，爰依刑
    法第53條、第51條第5款之規定，審酌受刑人各項犯罪之犯
    罪類型同質性程度、行為態樣、責任非難重複性程度等情狀
    ，依法定其應執行刑等語。
二、抗告意旨略以：本件抗告人所犯毒品、竊盜等罪，其犯罪時
    間於民國109年至110年間，係屬同一時間內所為，經檢察官
    先後起訴，始而分別審判，此於抗告人之權益難謂無影響；
    原裁定並未就抗告人整體犯罪行為態樣時間觀察，即定其應
    執行刑為有期徒刑8年6月，顯然不利於抗告人，亦難謂與數
    罪併罰定應執行刑時須兼顧之內部界限以符合之法律目的及
    公平性等無違，且原裁定亦未說明有何為此裁量之特殊情由
    ，致實質上抗告人因原裁定之犯行所受處罰將遠高於其所犯
    其餘同類案件，此裁量權尚非妥適，自屬難昭折服；懇請法
    院考量自由裁量之內部界限其精神意義所在，並詳加審酌抗
    告人所言，於秉持刑罰公平原則之前提下，予抗告人一重新
    從輕、以符合公平正義及比例原則之刑事更裁云云。
三、按數罪併罰，分別宣告多數有期徒刑者，於各刑中之最長期
    以上，各刑合併之刑期以下，定其刑期，但不得逾30年，刑
    法第51條第5款定有明文。次按數罪併罰之定應執行之刑，
    係出於刑罰經濟與責罰相當之考量，並非予以犯罪行為人或
    受刑人不當之利益，為一種特別的量刑過程，倘法院於審酌
    個案具體情節，裁量定應執行之刑時，並未違背刑法第51條
    各款或刑事訴訟法第370條第3項等所定之方法或範圍（即法
    律之外部性界限），亦無明顯違背公平、比例原則或整體法
    律秩序之理念及法律規範之目的（即法律之內部性界限）者
    ，即屬其裁量權合法行使之範疇，不得任意指為違法或不當
    （最高法院108年度台抗字第89號裁判要旨參照）。再按數
    罪併罰，應依分別宣告其罪之刑為基礎，定其應執行刑，此
    觀刑法第51條規定自明，故一裁判宣告數罪之刑，雖曾經定
    其執行刑，但如再與其他裁判宣告之刑定其執行刑時，前定
    之執行刑當然失效，仍應以其各罪宣告之刑為基礎，定其執
    行刑，不得以前之執行刑為基礎，以與後裁判宣告之刑，定
    其執行刑（最高法院99年度台非字第229號判決意旨參照）
    ；惟刑事訴訟法第370條第2項、第3項，已針對第二審上訴
    案件之定應執行之刑，明定有不利益變更禁止原則之適用，
    分屬不同案件之數罪併罰，倘一裁判宣告數罪之刑，曾經定
    其執行刑，再與其他裁判宣告之刑定其執行刑時，在法理上
    亦應同受此原則之拘束（最高法院103年度第14次刑事庭會
    議決議意旨參照），亦即另定之執行刑，其裁量所定之刑期
    ，不得較重於前定之執行刑加計後裁判宣告之刑之總和（最
    高法院104年度台抗字第410號裁定意旨參照）。末按個案之
    裁量判斷，除非有全然喪失權衡意義，或其裁量行使顯然有
    違比例、平等諸原則之裁量權濫用之情形，否則縱屬犯罪類
    型雷同，仍不得將不同案件裁量之行使比附援引為本案之量
    刑輕重比較，以視為判斷法官本於依法獨立審判之授權所為
    裁量是否有濫用之依據。此與所謂相同事務應為相同處理，
    始符合比例原則與平等原則之概念，迥然有別（最高法院10
    0年度台上字第21號判決意旨參照）。
四、經查：
　㈠本件抗告人所犯如附表所示之罪，先後經原審臺灣新北地方
    法院分別判處如附表所示之刑，並於如附表所示判決確定日
    期分別確定在案，而附表各編號所示之罪，其犯罪時間均係
    於最初判決確定日即附表編號1至2所示之罪之判決確定日前
    所犯，且原審法院確為本件之最後事實審法院等情，有各該
    判決書及本院被告前案紀錄表在卷可稽。臺灣新北地方檢察
    署檢察官因而向原審法院聲請就附表所示罪刑定其應執行之
    刑，經原審法院審核認聲請為正當，裁定其應執行有期徒刑
    8年6月。而其所定應執行刑係在附表所示各宣告刑中之刑期
    最長之有期徒刑7年7月以上，各刑合併之有期徒刑16年7月
    以下（有期徒刑7年7月2罪、7月1罪、5月1罪、3月1罪、2月
    1罪；共6罪），復未逾附表各編號前所定之應執行刑期之總
    和（即附表編號1至2所示2罪，前此經定應執行有期徒刑7年
    9月，加計剩餘編號3至6之刑期有期徒刑1年5月，合計為有
    期徒刑9年2月），並未違背刑法第51條第5款之規定，符合
    不利益變更禁止暨量刑裁量之外部性界限及內部性界限之要
    求，且與法律規範之目的、精神、理念及法律秩序不相違背
    ，難認有裁量權濫用之情形，亦與罪刑相當原則無悖，復無
    違反一事不再理原則，當屬法院裁量職權之適法行使。
　㈡本院綜衡卷存事證及抗告人所犯之犯罪類型、態樣、侵害法
    益及犯罪時間、行為動機、責任非難重複程度等情，兼衡抗
    告人違反之嚴重性及所犯數罪整體非難評價，綜合斟酌抗告
    人犯罪行為之不法與罪責程度等一切情狀；且觀諸附表各罪
    前此所定應執行刑已達大幅減輕之效果，原裁定復予適當酌
    減，顯已給予抗告人相當之恤刑利益，寬減幅度亦屬妥適，
    並未逾越法律所規定之範圍，亦無明顯過重而違背比例原則
    或公平正義之情形，於法並無違誤。抗告人猶執前詞辯稱所
    犯之犯罪時間係屬同一時間內所為，因檢察官先後起訴而分
    別審判，其結果於抗告人有不利之影響等語，尚屬無據；抗
    告意旨復以其他個案所定執行刑大幅減免之情形指摘原裁定
    過苛，惟此係法官酌量具體案件不同情節之結果，且執行刑
    之酌定，尤無必須按一定比例、折數衡定之理，無從比附攀
    引他案量刑，指摘原裁定不當。從而，抗告意旨請求本院重
    新酌定較輕之定刑，以符公平正義及比例原則云云，於法無
    據，自無可採。本件抗告為無理由，應予駁回。
五、據上論斷，應依刑事訴訟法第412條，裁定如主文。
中　　華　　民　　國　　111 　年　　11　　月　　21　　日
                  刑事第十六庭  審判長法　官  劉嶽承
                                      法　官  王耀興  
                                      法　官  古瑞君
以上正本證明與原本無異。
如不服本裁定，應於收受送達後五日內向本院提出再抗告狀。
                                      書記官  林君縈
中　　華　　民　　國　　111 　年　　11　　月　　21　　日
附表：受刑人蔡智傑定應執行刑案件一覽表
（以下臺灣新北地方檢察署簡稱「新北地檢」、臺灣新北地方法
院簡稱「新北地院」）
編　　　　號  1 2 3 罪　　　　名  毒品危害防制條例 毒品危害防制條例 竊盜 宣　告　刑  有期徒刑7年7月 有期徒刑7年7月 有期徒刑7月 犯罪日期  109年7月1日 109年7月1日 109年7月13日 偵查(自訴)機關 年　度　案  號  新北地檢109年度偵字第28619號 新北地檢109年度偵字第28619號 新北地檢109年度偵字第40672、40677號 最　後 事實審 法院 新北地院 新北地院 新北地院  案號 109年度訴字第1044號 109年度訴字第1044號 110年度審易字第596號  判決日期 109年12月22日 109年12月22日 110年10月29日 確　定 判　決 法院 新北地院 新北地院 新北地院  案號 109年度訴字第1044號 109年度訴字第1044號 110年度審易字第596號  判決確定日 期 110年9月8日 110年9月8日 110年12月15日 是否為得易科 罰金之案件  否 否 否  備註   新北地檢111年度執緝字第72號（編號1至2經原判決定應執行有期徒刑7年9月）  新北地檢111年度執字第330號 
編　　　　　號  4 5 6 罪　　　　　名  竊盜 竊盜 竊盜 宣　　告　　刑  有期徒刑5月，如易科罰金以新臺幣壹仟元折算壹日 有期徒刑3月，如易科罰金以新臺幣壹仟元折算壹日 有期徒刑2月，如易科罰金以新臺幣壹仟元折算壹日 犯　罪　日　期  109年9月9日 110年7月21日 110年7月19日 偵查(自訴)機關 年　度　案　號  新北地檢109年度偵字第40672、40677號 新北地檢111年度偵緝字第326號 新北地檢110年度偵字第43002號 最　後 事實審 法院 新北地院 新北地院 新北地院  案號 110年度審易字第596號 111年度審簡字第163號 111年度簡字第1354號  判決 日期 110年10月29日 111年3月8日 111年5月31日 確　定 判　決 法院 新北地院 新北地院 新北地院  案號 110年度審易字第596號 111年度審簡字第163號 111年度簡字第1354號  判決確定日期 110年12月15日 111年4月20日 111年7月8日 是否為得易科 罰金之案件  是 是 是  備註   新北地檢111年度執字第331號 新北地檢111年度執字第4265號 新北地檢111年度執字第8143號